【裁判字號】    90,判,2249
【裁判日期】    901129
【裁判案由】    勞保
【裁判全文】
最  高  行  政  法  院  判  決                    九十年度判字第二二四九號
    原      告  甲○○
    被      告  勞工保險局
    代  表  人  廖碧英
右當事人間因勞保事件，原告不服行政院中華民國八十八年八月二十六日台八十八訴
字第三二三二七號再訴願決定，提起行政訴訟。本院判決如左：
    主  文
原告之訴駁回。
訴訟費用由原告負擔。
    事  實
緣原告係辛皇企業有限公司申報加入勞工保險之被保險人，其於民國（以下同）八十
四年二月十九日十六時二十分外出途中發生車禍，前向被告申請八十四年二月二十二
日至同年月二十八日期間職業傷病給付，經被告以其無法檢駕駛執照憑核，乃按普通
傷害辦理，並於八十四年七月十九日核付有案。嗣原告於八十七年一月十六日以同一
傷害未癒繼續申請八十四年二月二十八日至八十七年一月十六日期間職業傷害傷病給
付。案經被告以八十七年三月十日八七保給字第一○○二二三六號書函復以其同一車
禍事故嗣後所稱事故原因（改稱由其父唐能騎機車搭載原告）及傷害時間改稱八十四
年二月十九日凌晨一時四十分）均不相符，且無具體資料足資證明事故確實詳情為何
，所稱前往樂都ＫＴＶ收帳，惟無法提供任何公出、旅費與事故當日收帳單據等相關
資料佐證，亦無車禍報警及道路肇事情形紀錄可稽，仍按普通傷害辦理，並以所請傷
病給付期間僅係門診治療，所請職業傷病給付不予給付。原告不服，向勞工保險監理
委員會（以下稱監理會）申請審議，經該會以八十七年九月十日保監審字第五八三
號審定書駁回其申請審議。原告不服，提起訴願、再訴願，遞遭決定駁回，遂提起本
件行政訴訟。茲摘兩造訴辯意旨如次：
原告起訴意旨略謂：一、原告於八十四年二月十九日凌晨一時四十分許因公外出，前
往樂都ＫＴＶ收帳，途經高雄市○○路與林森路口時，其所搭乘由其父即辛皇企業有
限公司負責人唐能駕駛之機車與一輛自用小客車相撞，致原告右股骨內踝骨折，以上
事實，除有勞工保險傷病診斷書、高雄市政府警察局苓雅分局八十七年七月九日高市
警苓分刑字第八九一八號函及都樂ＫＴＶ（即樂都冷飲店）欠稅證明可以證明外，原
告之父即辛皇企業有限公司負責人唐能亦可證明，請予傳訊；此外原告與原告之父即
辛皇企業有限公司負責人唐能二人均領有汽車駕駛執照，依規定可以騎乘五十ＣＣ輕
型機車，亦有原告與唐能二人之汽車駕駛執照各乙枚為憑。二、綜上所述，原告於八
十四年二月十九日因執行職務而致傷害不能工作，以致未能取得原有薪資八十七年一
月十六日猶在治療中，依勞工保險條例第三十三條之規定，自應發給原告職業傷害費
，是以原告申請八十四年二十八日至八十七年一月十六日期間職業傷害傷病給付，並
無不當，乃原處分及一再訴願決定竟未詳加審酌，即遽予駁回原告之申請，自嫌速斷
，難令人甘服。為此請判決撤銷一再訴願決定及原處分等語。
被告答辯意旨略謂：(一)依勞工保險條例第三十三條及第三十四條規定「被保險人遭遇
普通傷害或普通疾病住院診療，不能工作，以致未能取得原有薪資，正在治療中，自
不能工作之第四日起，發給普通傷害補助費或普通疾病補助費。」「被保險人因執行
職務而致傷害或職業病，不能工作，以致未能取得原有薪資，正在治療中者，自不能
工作之第四日起，發給職業傷害補償費或職業病補償費。．．．」「前項因執行職務
而致傷病之審查準則，由中央主管機關定之。」及八十年六月五日修正之勞工保險被
保險人因執行職務而致傷病審查準則第十八條規定，「被保險人有左列情事之一，發
生事故而致之傷害，不得視為職業傷害：一未領有駕駛執照駕車者。．．．」。(二)本
案經本局查明，原告車禍受傷，申請職業傷害傷病給付，依上開審查準則「未領有駕
駛執照駕車者，不得視為職業傷害」之規定，核定所請按普通傷害給付並無不符。(三)
原告不服本局否准職業傷病給付之處分，檢附八十六年二月十九日員警工作紀錄簿，
以其於八十四年二月十九日凌晨一時四十分確因公出途中騎乘機車發生車禍，且自始
即申請職業傷病給付，原核定以普通傷害給付顯然有誤云云，向監理會申請審議。該
會以依本局卷附八十四年六月十二日勞工保險被保險人上下班、公出途出發生事故而
致傷害證明書記載，原告係於八十四年二月十九日十六時二十分騎乘機車發生事故致
身體無法自由行動，遺失駕照無法補具，本局不予核發職業傷害補償費，並無不當。
嗣後八十七年一月十六日原告以同一傷害繼續申請八十四年二月二十八日至八十七年
一月十六日期間之職業傷害補償費時，始改稱八十四年二月十九日凌晨一時四十分係
搭乘其父唐能所騎機車受傷，惟經本局函詢高雄市政府警察局苓雅分局以八十七年七
月九日高市警苓分刑字第八九一八號函復略以，八十四年二月十九日凌晨一時四十分
在四維、林森路口車禍，經該分局民權派出所處理員警聯絡肇事者及傷者（即原告）
之父唐能，雙方即當場和解，因事隔多年，事故當時由何人騎車、何人於何時報案及
另一方肇事者姓名、住址等資料已難查考等語，所稱不足採信，且未提供原告駕照供
核，原核定認係普通傷害並無不當，乃駁回其審議之申請。原告以其領有小客車駕照
可騎乘五十ＣＣ輕型機車，駕照相關資料可向高雄市政府監理處查察云云，向行政院
勞工委員會提起訴願，業經該會駁回其訴願。至再訴願時雖檢附汽車駕照及樂都冷飲
店欠稅證明影本，惟經本局再派員訪查時由其父唐能出具說明係由騎機車搭載原告公
出（八十七年六月十二日業務訪查訪問紀錄稱係至樂都ＫＴＶ收帳）於八十四年二月
十九日凌晨一時四十分發生事故云云，姑不論原告於申請給付、申請審議、訴願各階
段，主張發生事故時間及由何人騎乘機車前後說詞不一，且所稱八十四年二月十九日
凌晨一時四十分係公出至樂都ＫＴＶ收帳，惟無法提供任何公出、旅費與事故當日收
帳單據等相關資料佐證，復與所附欠稅證明之營利事業為樂都冷飲店者不符，尚不足
以證明原告八十四年二月十九日凌晨一時四十分係因執行職務而致傷害，所訴核不足
採，原處分及原決定均應予維持。綜上答辯，原告提起本件行政訴訟顯無理由，請依
法駁回原告之訴等語。
    理  由
一、按「被保險人遭遇普通傷害或普通疾病住院診療，不能工作，以致未能取得原有
薪資，正在治療中者，自不能工作之第四日起，發給普通傷害補助費或普通疾病補助
費。」「被保險人因執行職務而致傷害或職業病不能工作，以致未能取得原有薪資，
正在治療中者，自不能工作之第四日起，發給職業傷害補償費或職業病補償費。．．
．」「前項因執行職務而致傷病之審查基準，由中央主管機關定之。」為勞工保險條
例第三十三條及第三十四條所規定。次按「被保險人有左列情事之一，發生事故而致
之傷害，不得視為職業傷害：一未領有駕駛執照駕車者。．．．」為行為時勞工保險
被保險人因執行職務而致傷病審查準則第十八條第一款所規定。二、原告由辛皇企業
有限公司申報加入勞工保險，該公司以原告於八十四年二月十九日十六時二十分外出
途中發生車禍，前向被告申請八十四年二月二十二日至同年同月二十八日期間職業傷
病給付，經被告以其無法檢具駕駛執照憑核，乃按普通傷害辦理，並於八十四年七月
十九日核付有案。嗣該公司為其於八十七年一月十六日以同一傷害未癒繼續申請八十
四年二月二十八日至八十七年一月十六日期間職業傷害傷病給付。案經被告以八十七
年三月十日八七保給字第一○○二二三六號書函復以其同一車禍事故嗣後所稱事故原
因（改稱由其父唐能騎機車搭載原告）及傷害時間（改稱八十四年二月十九日凌晨一
時四十分）均不相符，且無具體資料足資證明事故確實詳情為何，所稱前往樂都ＫＴ
Ｖ收帳，惟無法提供任何公出、旅費與事故當日收帳單據等相關資料佐證，亦無車禍
報警及道路肇事情形紀錄可稽，仍按普通傷害辦理，並以所請傷病給付期間僅係門診
治療，核定不予給付。原告不服，向勞工保險監理委員會（以下稱監理會）申請審議
，經監理會審定駁回，核與首揭規定尚無不合。三、原告不服，循序提起行政爭訟，
起訴意旨詳如事實欄所載，要點略謂：(一)其搭乘其父唐能所駕駛之輕型機車，前往樂
都ＫＴＶ收帳，於八十四年二月十九日凌晨一時四十分許，在高雄市○○路與林森路
口，與一輛自用小客車相撞，致原告右股骨內踝骨折，其因執行職務而致傷害不能工
作，未能取得原有薪資，自應發給原告職業傷害補償費。(二)原告與其父唐能均領有汽
車駕駛執照，依規定可騎乘輕型機車等語。四、經查：(一)依辛皇企業有限公司八十四
年六月十二日所出具勞工保險被保險人上下班公出途中發生事故而致傷害證明書載明
被保險人甲○○（即原告）發生事故當日工作起訖時間為晚上八時至次日早晨四時，
上下班所需時間約一小時，發生保險事故時間為八十四年二月十九日十六時二十分，
事故發生地點為高雄市○○路與復興路口。又依陸軍第八○二總醫院附設民眾診療服
務處診斷證明書載明原告於八十四年二月十九日住院，八十四年二月二十八日出院，
八十四年三月一日至八十四年五月九日共門診三次。原告於八十五年五月七日由臺北
市殯葬管理處加保，八十五年七月二十六日退保；八十六年十二月九日國軍八○二總
醫院附設民眾診療服務處診斷證明書載明原告左股骨陳舊性骨折、小兒麻痺。(二)被告
依辛皇企業有限公司八十四年六月十二日勞工保險被保險人上下班、公出途中發生事
故而致傷證明書記載，認定原告係於八十四年二月十九日十六時二十分騎乘機車發生
事故致身體無法自由行動，遺失駕照無法補具，因而不予核發職業傷害補償費，原告
對此未曾有所爭訟，嗣後直至八十七年一月十六日原告以同一傷害繼續申請八十四年
二月二十八日至八十七年一月十六日期間之職業傷害補償時，始改稱八十四年二月十
九日凌晨一時四十分係搭乘其父唐能所騎輕型機車受傷，惟經被告函詢高雄市政府警
察局苓雅分局以八十七年七月九日高市警苓分刑字第八九一八號函復，略以八十四年
二月十九日凌晨一時四十分在四維、林森路口車禍，經該分局民權派出所處理警聯絡
肇事者及傷者（即原告）之父唐能，雙方即當場和解，因事隔多年，事故當時由何人
騎車、何人於何時報案及另一方肇事者姓名、住址等資料已難查考。(三)辛皇企業有限
公司負責人為原告之父唐能，前後二次所出具之證明書所載車禍時間不相符，原告於
再訴願時雖檢附汽車駕照及樂都冷飲店欠稅證明影本，經被告再派員訪查時由其父唐
能出具說明係由其騎機車搭載原告公出（八十七年六月十二日業務訪查訪問紀錄稱係
至樂都ＫＴＶ收帳）於八十四年二月十九日凌晨一時四十分發生事故云云，姑不論原
告於申請給付、申請審議、訴願各階段，主張發生事故時間及由何人騎乘機車前後說
詞不一，且所稱八十四年二月十九日凌晨一時四十分係公出至樂都ＫＴＶ收帳，惟無
法提供任何公出、旅費與事故當日收帳單據等相關資料佐證，復與所附欠稅證明之營
利事業為樂都冷飲店者不符，尚不足以證明原告八十四年二月十九日凌晨一時四十分
係因執行職務而致傷害。(四)如係原告之父唐能乘騎輕型機車搭載原告，於右開時地遭
自用小客車追撞，原告左股骨骨折，肇事者賠償四十萬元，衡情原告所受之傷非輕，
原告之父唐能騎乘機車焉有毫髮無傷，而無至醫院就診之理，焉有待警員艾學聖連絡
肇事者與原告之父唐能，始至民權路派出所說明和解之理，原告所稱因執行職務受傷
之詞，尚不足採。(五)綜上所述，原告無法證明其確因執行職務而致傷害，被告對原告
所請職業傷病給付不予給付，於法尚無不合，訴願決定及再訴願決定遞予維持原處分
及審議，並無違誤，原告起訴意旨經查無理由，應予駁回。
據上論結，本件原告之訴為無理由，爰依行政訴訟法施行法第二條、行政訴訟法第九
十八條第三項前段，判決如主文。
中    華    民    國      九十      年      十一      月    二十九      日
                    最 高 行 政 法 院  第 二 庭
                                審 判 長 法  官      陳  石  獅
                                         法  官      徐  樹  海
                                         法  官      彭  鳳  至
                                         法  官      高  啟  燦
                                         法  官      黃  合  文
右  正  本  證  明  與  原  本  無  異
                                         法院書記官  蘇  金  全
中    華    民    國      九十      年      十二      月      四        日


司法院資訊處製作；財團法人民間司法改革基金會備份。
